臺灣高等法院刑事裁定
110年度毒抗字第508號
抗  告  人  
即  被  告  簡銘佐




上列抗告人因毒品危害防制條例案件，不服臺灣新北地方法院11
0年度毒聲字第359號，民國110年2月3日裁定（聲請案號：臺灣
新北地方檢察署110年度聲觀字第268號），提起抗告，本院裁定
如下：
    主  文
抗告駁回。
    理  由
一、原裁定意旨略以：抗告人即被告甲○○（下稱被告）基於施用
    第二級毒品甲基安非他命之犯意，於民國109年9月7日晚間9
    時許，在位於新北市樹林區保安街某網咖廁所內，施用第二
    級毒品甲基安非他命之情，經被告坦承不諱，且有台灣檢驗
    科技股份有限公司之濫用藥物檢驗報告、桃園市政府警察局
    保安警察大隊真實姓名與尿液、毒品編號對照表均在卷可憑
    ，足認被告上開自白與事證相符，足以採信，是被告施用第
    二級毒品之犯行自堪認定。又被告前因施用毒品案件經原審
    法院以92年毒聲字第2888號裁定送觀察、勒戒後，因認無繼
    續施用毒品之傾向，於93年1月15日釋放出所，並經臺灣新
    北地方檢察署檢察官為不起訴處分確定，有本院被告前案紀
    錄表附卷可按，被告於本案施用第二級毒品之犯行，距前次
    觀察勒戒執行完畢釋放後已逾3年，縱被告於此期間內有再
    犯其他施用毒品之犯行，修法後仍應再予觀察、勒戒之機會
    ，爰依現行毒品危害防制條例第20條第3項、第1項及觀察勒
    戒處分執行條例第3條第1項規定裁定令被告入勒戒處所觀察
    、勒戒等語。
二、抗告意旨略以：被告現於臺北監獄臺北分監執行中，在監期
    間，如同禁戒身心早已無毒癮，又被告父母年事已高，身體
    欠安，為免被告因執行觀察勒戒，而需移監至勒戒處所，致
    被告父母舟車勞頓、探視不便，更增加社會成本，且刑法第
    88條第2項規定，執行中如認無繼續必要法院得免其處分之
    執行，爰依法提出抗告，直接判決施用二級毒品之罪責，即
    可直接在原監接續執行，且如符合數罪併罰定應執行刑合併
    定刑，如此對被告刑期累進積分亦較為有利。爰依法提出抗
    告將原裁定撤銷，並為徒刑之諭知等語。
三、按犯毒品危害防制條例第10條之罪者，檢察官應聲請法院裁
    定，或少年法院（地方法院少年法庭）應先裁定，令被告或
    少年入勒戒處所觀察、勒戒，其期間不得逾2月，毒品危害
    防制條例第20條第1項定有明文。又109年1月15日修正公布
    、同年7月15日施行之毒品危害防制條例第20條第3項規定，
    犯第10條之罪於觀察、勒戒或強制戒治執行完畢釋放後，3
    年後再犯第10條之罪者，適用本條前2項之規定。上開所謂
    「3年後再犯」，只要本次再犯（不論修正施行前、後）距
    最近1次觀察、勒戒或強制戒治執行完畢釋放，已逾3年者，
    即該當之，不因其間有無犯第10條之罪經起訴、判刑或執行
    而受影響（最高法院109年度台上大字第3826號裁定意旨參
    照）。
四、經查：
（一）被告於109年9月7日晚間9時許，在新北市樹林區保安街上
      某網路咖啡店廁所內，以燒烤方式施用第二級毒品甲基安
      非他命之事實，業據被告於警、偵訊中均坦認不諱，並有
      台灣檢驗科技股份有限公司濫用藥物實驗室-台北109年9
      月25日濫用藥物檢驗報告、桃園市政府警察局保安警察大
      隊真實姓名與尿液、毒品編號對照表（代號：109偵-1092
      ）附卷可按，被告施用第二級毒品犯行，洵堪認定。又被
      告前因施用毒品案件，經臺灣新北地方法院以92年毒聲字
      第2888號裁定送勒戒處所觀察勒戒後，因認無繼續施用毒
      品傾向，於93年1月15日提訊後釋放出所，且其違反毒品
      危害防制條例案件，並經臺灣新北地方檢察署檢察官以92
      年毒偵字第2917號為不起訴處分等情，有本院被告前案紀
      錄表在卷可按（見本院卷第11頁反面），被告於上開觀察
      、勒戒執行完畢釋放後，3年後再為本件施用第二級毒品
      之行為，依法應再次令其入勒戒處所施以觀察、勒戒。從
      而，原審依上開規定，裁定被告應入勒戒處所觀察、勒戒
      ，其期間不得逾2月，經核尚無不合。
（二）被告雖以前揭情詞為由提起抗告，然欲戒除毒品，必須從
      斷絕來源作起，是毒品危害防制條例對施用毒品自戕身心
      之犯罪人，在不違反憲法比例原則的要求下，兼有以病患
      身分對待之立法，其目的即在使施用毒品之人能戒除毒品
      之侵害，待戒除施用毒品者的需求後，毒品交易的市場自
      然根絕，徹底防制毒品危害國人身心健康。是毒品危害防
      制條例所規定之觀察、勒戒及強制戒治處分，其立法意旨
      在幫助施用毒品者戒除毒癮，該處分之性質非為懲戒行為
      人，而係為消滅受處分人再次施用毒品之危險性，目的係
      在戒除行為人施用毒品身癮及心癮之措施；且觀察、勒戒
      及強制戒治係導入一療程觀念，針對受處分人將來之危險
      所為預防、矯治措施之保安處分，以達教化與治療之目的
      ，可謂刑罰之補充制度。是毒品危害防制條例本身所規定
      之觀察、勒戒及強制戒治等保安處分，雖兼具自由刑之性
      質，卻有刑罰不可替代之教化治療作用，其立法意旨在於
      幫助上開施用毒品者戒除毒癮，避免其再次施用毒品之危
      險性，目的在藉由國家強制力幫助施用毒品者戒除對於毒
      品之身癮及心癮，並無得以其他方式以替代觀察、勒戒之
      法律明文。又毒品危害防制條例認施用毒品者具「病患性
      犯人」之特質，除降低施用毒品罪之法定刑外，並採以觀
      察、勒戒方式戒除其身癮及以強制戒治方式戒除其心癮之
      措施（毒品危害防制條例第20條之立法理由參照），是該
      條例第20條規定之觀察、勒戒係屬強制規定，除檢察官審
      酌個案情形，為附完成戒癮治療之緩起訴處分（同條例第
      24條第1項），或於犯罪未發覺前，自動向衛生福利部指
      定之醫療機構請求治療，醫療機構免將請求治療者送法院
      或檢察機關（同條例第21條第1項），而可排除適用外，
      凡經犯毒品危害防制條例第10條之罪者，檢察官依法提出
      聲請，法院即應依法裁定令入勒戒處所觀察、勒戒，法院
      並無斟酌以其他方式替代之權，亦無從以其之個人因素而
      免予執行之餘地。從而，法院對於施用毒品之人，若合於
      毒品危害防制條例第20條、第23條所定應先施以觀察勒戒
      之情況者，本於依法裁判之原則，自不得任意或依施用毒
      品者之意願，改科以刑罰之制裁，是被告請求改判免除其
      刑取代觀察勒戒之執行，於法不合。
五、綜上所述，原審認被告施用第二級毒品之犯行明確，依毒品
    危害防制條例第20條第3項、第1項規定，准許檢察官之聲請
    ，裁定將被告送勒戒處所觀察、勒戒，核其認事用法俱無不
    合。抗告意旨猶執前詞提起抗告，為無理由，應予駁回。
據上論斷，應依刑事訴訟法第412條，裁定如主文。 
中　　華　　民　　國　　110 　年　　4 　　月　　20　　日
                  刑事第十四庭  審判長法　官  黃斯偉
                                      法  官  許泰誠
                                      法  官  程克琳
以上正本證明與原本無異。
不得再抗告。
                                      書記官  劉靜慧
中　　華　　民　　國　　110 　年　　4 　　月　　21　　日